【裁判字號】    89,交訴,64
【裁判日期】    891031
【裁判案由】    公共危險
【裁判全文】
臺灣臺北地方法院刑事判決                        八十九年度交訴字第六十四號
    公  訴  人  臺灣臺北地方法院檢察署檢察官
    被      告  乙○○
    選任辯護人  吳嘉榮
右列被告因公共危險案件，經檢察官聲請以簡易判決處刑( 八十九年度偵字第五
四八四號 )，本院臺北簡易庭受理( 八十九年北交簡字第一○四○號 )後，認不宜以
簡易判決處刑而移送前來，本院適用通常程序判決如左：
        主      文
乙○○無罪。
        理      由
一、按犯罪事實應依證據認定之，無證據不得推定其犯罪事實，刑事訴訟法第一百五
    十四條定有明文。所謂證據，須適於為被告犯罪事實之證明者，始得採為斷罪資
    料( 最高法院五十三年台上字第二七五○號判例參照 )。
二、本件公訴意旨略以：被告乙○○於八十八年九月廿二日上午十一時廿分許，駕駛
    一輛車牌DPC-106 號輕型機器腳踏車，途經臺北市○○街一九五號前，駕車不慎
    與甲○○所駕駛之一輛車牌ASH-121 號重型機器腳踏車擦撞，以致甲○○人車倒
    地，受有右足骨骨折之傷害。被告乙○○駕駛動力交通工具即該輛車牌DPC-106
    號輕型機器腳踏車肇事致人受傷而逃逸，因認其涉有觸犯刑法第一百八十五條之
    四駕駛動力交通工具肇事致人受傷而逃逸罪嫌云云，無非係以「道路交通事故調
    查報告表」之記載及證人甲○○於警訊中之證述為論據。惟訊據被告乙○○堅決
    否認，辯稱略以「八十八年九月廿二日係921 大地震隔天，道路交通號誌故障且
    交通混亂，我當時駕駛該輛車牌DPC-106 號輕型機器腳踏車沿濱江街外側車道由
    西往東方向行駛，途經濱江街一九五號︹濱江加油站︺前，欲變換至左側內線車
    道以便左轉臺北松山機場便道行駛，雖然曾經發現在我右後方有輛機車( 即甲○
    ○駕駛之車牌ASH-121 號重型機器腳踏車 )倒地，但並未感覺我所駕駛之輕型機
    器腳踏車與該輛倒地的機車擦撞，所以我繼續駕車前駛，並非有意肇事逃逸」等
    語。
三、經查：
    (一)「道路交通安全規則」第二條第一項第一款明文規定該規則所用之名詞「汽
        車」均包括「機器腳踏車」。同規則第九十四條第三項「汽車行駛時，駕駛
        人應注意車前狀況及兩車併行之間隔，並隨時採取必要之安全措施」規定，
        無論「輕型機器腳踏車」駕駛人或「重型機器腳踏車」駕駛人，均有遵守之
        義務。
    (二)本件車牌ASH-121 號重型機器腳踏車駕駛人甲○○既自承係領有駕駛執照之
        駕駛人，其就前揭「道路交通安全規則」第九十四條第三項規定，自應知之
        甚稔。況查其於八十九年十月十二日本院勘驗現場時，亦坦承「我於前揭時
        地駕駛該輛車牌ASH-121 號重機車，尾隨同向在前由被告乙○○所駕駛之該
        輛車牌DPC-106 號輕機車前駛，及見該輛輕型機器腳踏車顯示左轉方向燈，
        即駕車自其車後直向前行，但不知該輛輕機車為何突然右偏，以致前車頭擦
        撞該輛輕機車右後車尾，我曾經試圖平衡，但因重心不穩而摔倒」等情綦詳
        ，載明筆錄在卷可稽。參諸卷附「道路交通事故補充資料表」記載該輛車牌
        ASH-121 號重機車「右前車頭、車身擦地痕，右前方向燈破損，右照後鏡破
        裂」等車損記載，均為該輛甲○○駕駛之重機車失控右傾倒地造成之車損情
        形，並無與被告乙○○駕駛之該輛輕機車擦撞痕，益見本件兩輛機車係輕微
        擦撞。被告乙○○駕駛車牌DPC-106 號輕機車在前行駛，甲○○則係駕駛車
        牌ASH-121號重機車尾隨在後，且已見該輛輕機車顯示左轉方向燈，其駕車
        自後超越時，即應注意遵守前揭「道路交通安全規則」第九十四條第三項「
        注意車前狀況及兩車併行之間隔，並隨時採取必要之安全措施」之規定，而
        依當時情形又查無任何不能注意之情事，其本應注意且能注意竟疏未注意「
        車前狀況」以致發生輕微擦撞失去重心倒地受傷，本件交通事故之發生自應
        歸責於重機車駕駛人甲○○，尚難遽認駕駛車牌DPC-106 號輕機車在前行駛
        之被告乙○○就尾隨在後之甲○○駕車失控倒地受傷有何過失行為可言。此
        外又查無其他積極證據足認被告乙○○犯罪，爰即應為其無罪之諭知。
據上論斷，應依刑事訴訟法第四百五十二條，第三百零一條第一項，判決如主文。
本案經檢察官丁樹蘭到庭執行職務
中      華      民      國    八  十  九    年    十    月    卅一      日
                          臺灣臺北地方法院交通法庭
                                  法  官  鍾      華
右正本證明與原本無異。
如不服本判決，應於判決送達後十日內向本院提出上訴狀 (應附繕本) ，上訴於
臺灣高等法院。
                                  書記官  黃  繡  琴
中      華      民      國  八  十  九    年    十    月    三十一    日


司法院資訊處製作；財團法人民間司法改革基金會備份。
